臺灣高等法院臺南分院刑事判決　　　 96年度上訴緝字第839號
上　訴　人
即　被　告　甲○○
上列上訴人因毒品危害防制條例案件，不服臺灣臺南地方法院九
十二年度訴字第一一三五號中華民國九十三年五月十九日第一審
判決（起訴案號：臺灣臺南地方法院檢察署九十二年度偵字第一
Ｏ一三號、一一七六號），提起上訴，本院判決如下：
    主  文
原判決撤銷。
甲○○轉讓第二級毒品，處有期徒刑拾月，減為有期徒刑伍月，
如易科罰金以銀元參佰元即新台幣玖佰元折算壹日。扣案之安非
他命驗餘淨重肆拾貳點肆玖公克沒收銷燬之；安非他命之外包裝
袋貳拾玖個、夾鏈袋壹佰玖拾柒個均沒收。
    事  實
一、甲○○於民國八十六年間因連續施用、轉讓及販賣安非他命
    ，經臺灣臺南地方法院分別判處有期徒刑七月、八月及八年
    ，合併定執行刑八年確定，於九十年八月二十一日執行假釋
    出監，於假釋期間。詎甲○○猶不知悔改，復於九十一年二
    月間以後之某日，在臺南縣六甲鄉○○村○○路四二三巷二
    十一號居處，無償提供第二級毒品安非他命一小包（含袋重
    零點一公克、另扣案於九十二年度毒偵字第一○三號案中）
    予同居女友李素莉施用（李素莉施用毒品部分於送觀察、勒
    戒後，經檢察官為不起訴處分）。嗣經警於九十一年十二月
    三十日，持臺灣臺南地方法院核發之搜索票搜索前揭甲○○
    居處時，於屋內桌上查獲甲○○所有之安非他命一小包、可
    供施用安非他命之器具玻璃管一支及在現場之友人李茂澄身
    上，查獲李茂澄所有可供施用安非他命之器具玻璃管一支。
    復自李素莉皮包內查獲前揭甲○○所轉讓之安非他命一小包
    ，經李素莉向員警當場自白該包安非他命係甲○○無償轉讓
    ，甲○○聽聞後奪門逃逸不知去向。員警於甲○○逃逸後在
    其房間衣櫥內，甲○○所有之汗衫口袋內，查獲甲○○所有
    之安非他命一小包及於該衣櫥內與甲○○皮夾及臺灣臺南地
    方法院檢察署觀護人所簽發，通知甲○○應向觀護人報到之
    通知單一紙放在一起之安非他命三大包（內有二十四小包）
    （不含自證人李素莉皮包中扣得李素莉所有之安非他命一小
    包，以上共計扣得甲○○所有之安非他命一小包三大包，其
    中一大包包裝袋內裝有十一小包，一大包包裝袋內裝有十二
    小包、一大包包裝袋內裝有二小包，共計二十六小包內裝有
    毒品，包裝袋共二十九個，含袋總共重五十一點四一公克、
    淨重共計四十二點七三公克、驗餘淨重四十二點四九公克）
    、夾鏈袋一百九十七個等物。
二、案經臺南縣警察局麻豆分局報請臺灣臺南地方法院檢察署檢
    察官偵查起訴。
    理  由
壹、證據能力部分：
一、按被告以外之人於審判中，死亡者，其於檢察事務官、司法
    警察官或司法警察調查中所為之陳述，經證明具有可信之特
    別情況，且為證明犯罪事實之存否所必要者，得為證據，刑
    事訴訟法第一百五十九條之三第一款定有明文。本件證人李
    素莉，已於九十三年七月二十七日死亡乙節，有個人除戶資
    料查詢結果乙紙附卷可稽。該證人已因死亡而無法傳喚，其
    對於被告甲○○如何無償轉讓第二級毒品安非他命供其施用
    之事實，業經於警詢及偵查中證述在卷，為證明被告甲○○
    犯罪事實存否所必要，亦無證據證明李素莉於警詢中之陳述
    不具有任意性，應具有可信之特別情況，揆諸上開法條之規
    定，證人李素莉於警詢中之陳述，應認具有證據能力。被告
    甲○○主張證人李素莉於警詢中之陳述無證據能力，顯不可
    採。
二、再按被告以外之人於審判外之陳述，經當事人於審判同意作
    為證據，法院審酌該言詞陳述或書面陳述作成時之情況，認
    為適當者，亦得為證據。當事人、代理人或辯護人於法院調
    查證據時，知有刑事訴訟法第一百五十九條第一項不得為證
    據之情形，而未於言詞辯論終結前聲明異議，視為有前項之
    同意，刑事訴訟法第一百五十九條之五定有明文。查，被告
    甲○○對於公訴人於偵、審中提出及偵、審中所調取函查之
    各項具傳聞性質之證據資料，被告甲○○於本院審判程序中
    除對於證人李素莉於警訊證述之內容，主張無證據能力外，
    其他證人之證言及相關具傳聞性質之證據資料之證據能力，
    均沒有意見，且迄於言詞辯論終結前亦未聲明異議。本院審
    酌上開除證人李素莉以外之證人於警訊、偵查中在檢察官面
    前陳述及各項證據資料作成之情況，核無違法取證或其他瑕
    疪，且為證明本件犯罪事實所必要之重要關係事項，認為以
    之作為證據為適當，自得採為證據，合先敘明。
貳、實體部分：
一、訊據被告甲○○對於前揭員警於其居處搜索時逃逸及扣得如
    事實欄所示物品之事實並不否認，此部分事實且經在場之證
    人李素莉、李茂澄二人證述屬實。而扣案之毒品經檢察官送
    內政部警政署刑事警察局鑑驗之結果，確為第二級毒品安非
    他命無訛，此有該局九十二年五月二十一日刑鑑字第○九二
    ○○七○二六七號鑑驗通知書一紙附卷可稽（見九十二年度
    偵字第一○一三號卷，以下簡稱偵一卷，第四十頁），此部
    分被告之自白核與事實相符，當可認定，依刑事訴訟法第一
    百五十六條第一項之規定，得採為本件被告犯罪之證據。惟
    被告矢口否認有何轉讓安非他命之犯行，辯稱：我沒有轉讓
    安非他命給李素莉，扣案的安非他命等物是李素莉的，不是
    我的，我不知道她有施用安非他命的習慣，也不知道她在家
    中藏放安非他命，我有一次發現她施用安非他命，還曾經罵
    她；至於與安非他命放在一起的皮包是警員先從我身上拿起
    來，再放進去衣櫥裏的；我不想聽到員警講話酸我，所以才
    離開現場云云。
二、經查：
    (一)、證人李素莉於警詢中證稱：員警查獲的安非他命，玻璃
    管吸食器、夾鏈袋等物是被告甲○○所有，我皮包內查獲的
    安非他命也是甲○○免費給我的，因為大家都是朋友，而且
    給的量很少，所以他才免費給我等語（分見九十一年度麻警
    刑字第○九一○○一六八六一號卷，以下簡稱警一卷，第一
    頁反面、第二頁正面、反面；九十一年麻警刑字第○九二○
    ○○○○三三號卷，以下簡稱警二卷，第二頁），業已證稱
    扣案之安非他命等物確為被告所有，且無償轉讓安非他命予
    李素莉在卷；茲並參酌證人李素莉係與被告同居，二人感情
    甚佳，業據被告及證人李素莉分別於警詢、檢察官偵查、原
    審準備程序及審理中供承在卷，依一般之生活經驗，其應無
    為求卸責而故意攀誣被告之可能，其證言當可採信。又證人
    李素莉雖嗣後於檢察官偵查及原審審理中翻異前詞改稱：扣
    案的安非他命是我的，被告沒有轉讓安非他命給我云云。然
    查：證人李素莉施用毒品之犯行，已經檢察官送觀察、勒戒
    後，為不起訴之處分，此經原審依職權調閱之九十二年度毒
    聲字第五八九號卷可稽。是以本件扣案毒品如為證人李素莉
    所有，其持有毒品之低度行為，為施用毒品之高度行為所吸
    收，依法不另論罪。是證人李素莉如偽稱前揭毒品為其所有
    ，一來可以解免被告之轉讓或持有毒品之刑責，二來亦無加
    重自身刑事責任之危險。而證人李素莉與被告為同居人關係
    ，二人關係親暱，顯係事後發覺於此，始於檢察官偵查及原
    審審理中改稱扣案之毒品為其所有，被告並無轉讓行為云云
    ，其證言顯有具有迴護被告而不可信之情況，應以先前證人
    李素莉於警詢中之陳述具有較可信之特別情況，且為證明被
    告非法轉讓安非他命犯罪事實存否所必要，依刑事訴訟第一
    百五十九條之二之規定，證人李素莉前開於警詢中之證言具
    有證據能力，足堪採為證明本件被告犯罪之證據。
    (二)、證人李素莉於原審審理中證稱：我在小吃店工作，每天
    的薪水僅新台幣四、五百元，被告多少會給我一點生活費，
    家中要用日常用品時，我會向被告拿等語（見原審審理筆錄
    第十二頁），足認證人李素莉之家用甚且需要被告供應，收
    入不豐，其自無資力購買五十一公克之安非他命。況且證人
    李素莉就向何人購買毒品乙節，於檢察官偵查中先則供稱：
    我是向綽號「阿明」之人購買云云（見偵一卷第二十頁）；
    於原審審理中則又改稱：係向一位綽號「發仔」之人購買云
    云（見原審審理筆錄第十七頁），前後證述不一，在在足認
    證人李素莉證稱扣案之安非他命為其所有，係其購買云云乙
    節，並非實在，不足採信。
    (三)、本件承辦員警於被告前揭居處屋內桌上明顯處查獲安非
    他命一小包，玻璃管一支之事實，業據證人即承辦員警楊崇
    發證述在卷（見原審審理筆錄第七頁），且為被告所不否認
    。而被告於八十年、八十六年間，分別因施用、轉讓、販賣
    安非他命而為原審法院判處徒刑，此有臺灣高等法院被告全
    國前案紀錄表及臺灣臺南地方法院檢察署刑案資料查註紀錄
    表各一紙附卷可稽。依理被告應知安非他命係毒品，係違禁
    物，無論非法持有，非法施用，非法轉讓，要係法所不許，
    且應負刑事責任。詎本件既於被告該居處屋內桌上明顯處放
    置有安非他命及可供吸食安非他命用之玻璃管，被告竟辯稱
    不知李素莉施用安非他命，亦不知家中藏有安非他命云云，
    顯係違反上開所論之經驗法則，毫無足採。
    (四)、被告辯稱與安非他命放在一起之皮夾，係承辦員警自其
    身上搜出放置於衣櫥內者，並於原審審理中當庭提出該皮夾
    表示，該皮夾伊一直放在身上從不離身，不可能放置於衣櫥
    裏云云。然經原審當庭勘驗被告提出之皮夾，外型顯與放置
    於衣櫥內之皮夾不同，此有各該照片附卷可稽（分見警二卷
    第二十一頁、第二十二頁、原審審理筆錄第三十一頁），足
    認被告隨身攜帶之皮夾與本案放置於衣櫥內之皮夾，並不相
    同，其辯稱衣櫥內之皮夾，係員警自其身上扣得，放置於衣
    櫥之內云云，不足採信。
    (五)、本件並參酌扣案之毒品安非他命，其中二十四包在被告
    之住處衣櫥內查獲，且與被告所有之皮夾、衣物、觀護人報
    到通知單共同放置一處，輔以前揭證人李素莉於警詢中證稱
    ：毒品、夾鏈袋、玻璃管均係被告所有，於其皮包內查獲之
    安非他命一小包，係被告轉讓等語，足認扣案如事實欄所示
    之物確實均為被告所有，被告確有非法轉讓安非他命予證人
    李素莉之行為。又證人李素莉於警詢中雖未供述被告究係何
    時轉讓前揭安非他命予伊，然參酌李素莉於警詢中供稱係九
    十一年二月間認識被告等語（見警二卷第二頁），應足以推
    論被告無償轉讓之時間係在九十一年二月間以後之某日。
    (六)、綜上所述，足認被告所辯無非事後卸責之詞，不足採信
    ，此外復有照片十二張附卷可稽（分見警一卷第八頁、警二
    卷第十八至二十二頁），本件事證已甚明確，被告犯行足堪
    認定，應予依法論科。
三、核被告甲○○所為，係犯毒品危害防制條例第八條第二項之
　　轉讓第二級毒品罪。按被告轉讓安非他命「前」、「後」非
  　法持有安非他命之低度行為，應分別為轉讓之高度行為所吸
    收，不另論罪。茲以本件被告固係非法持有安非他命，但並
    無證據足資證明有何如施用抑或販賣之其他犯行，除持有之
    外無法論及他罪，而其單純持有之行為進而無償轉讓他人，
    其持有行為應被其轉讓之行為所吸收，不另論罪，公訴意旨
    認被告持有與轉讓間係犯數罪，尚有未恰。
四、按中華民國九十六年罪犯減刑條例業經立法院於九十六年六
    月十五日三讀通過，並定於九十六年七月十六日施行。而犯
    罪在中華民國九十六年四月二十四日以前者，除本條例另有
    規定外，依下列規定減刑：一、死刑減為無期徒刑。二、無
    期徒刑減為有期徒刑二十年。三、有期徒刑、拘役或罰金，
    減其刑或金額二分之一。中華民國九十六年罪犯減刑條例第
    二條第一項定有明文。經查，被告甲○○於九十一年二月間
    某日以後犯本件毒品危害防制條例第八條第二項轉讓第二級
    毒品之罪，其犯罪時間，在中華民國九十六年四月二十四日
    以前，所犯上開之罪，復無不得減刑之例外情形，自合於上
    開條例第二條第一項第三款之規定，應予減刑。並依九十五
    年七月一日修正施行前之刑法第四十一條第一項前段及廢止
    前罰金罰鍰提高標準條例第二條規定，諭知如易科罰金以銀
    元三百元折算一日之標準（比較新舊法以修正前刑法第四十
    一條第一項前段之規定，較有利於被告）。
五、原審以被告之犯行，事證明確，予以論罪科刑，固非無見。
    惟查：原判決宣示後，中華民國九十六年罪犯減刑條例業經
    立法院於九十六年六月十五日三讀通過，並自九十六年七月
    十六日施行，原審未及引用該條例之規定，就被告之宣告刑
    予以減刑，自有未恰。雖被告上訴意旨，否認犯罪，固不足
    取，惟原判決既上開可議之處，自應由本院予以撤銷改判。
    爰審酌被告前曾因連續販賣及連續轉讓安非他命案件，經原
    審法院分別判處有期徒刑八年及八月確定，與連續施用毒品
    之罪，合併定執行之刑八年，於九十年八月二十一日執行假
    釋出監，尚在假釋期間，竟再犯本件之罪及被告明知毒品危
    害人身體健康，竟轉讓第二級毒品安非他命予友人施用，助
    長他人濫用毒品風氣，且犯罪後尤矯言掩飾矢口否認犯行，
    難認犯後態度良好等一切情狀，量處有期徒刑十月，以資儆
    懲。並依上開減刑條例之規定減為有期徒刑五月，並諭知其
    易科罰金之折算標準。又扣案之安非他命共計二十六包，送
    驗後剩餘淨重四十二點四九公克，為第二級毒品，爰依毒品
    危害防制條例第十八條第一項前段之規定宣告沒收銷燬之。
    另安非他命包裝袋二十九個為包裝毒品犯罪所用之物；夾鏈
    袋一百九十七個，為被告預備分裝安非他命所用，屬犯罪預
    備之物，爰均依刑法第三十八條第一項第二款之規定宣告沒
    收。至扣案玻璃管一支雖可供吸食安非他命之用，然並非專
    供施用毒品之器具，且被告自身未經檢察官起訴施用犯行，
    又無證據足資證明被告曾將扣案之玻璃管供給證人李素莉施
    用毒品之用，依此應認該扣案之玻璃管並非供被告犯罪、預
    備或所得之物；另自案外人李茂澄身上查獲可供施用安非他
    命之器具玻璃管一支，與本案無關，且非違禁物；及自證人
    李素莉皮包中查獲之第二級毒品安非他命一小包，已另案沒
    收銷燬而滅失（見九十二年度聲字第一六七八號案），爰均
    不另為沒收或沒收銷燬之諭知，附此敘明。
據上論結，應依刑事訴訟法第三百六十九條第一項前段、第三百
六十四條、第二百九十九條第一項前段，刑法第二條第一項前段
、第十一條，毒品危害防制條例第八條第二項，中華民國九十六
年罪犯減刑條例第二條第一項第三款、第七條、第九條，修正前
刑法第四十一條第一項前段、第三十八條第一項第二款，刑法施
行法第一條之一，廢止前罰金罰鍰提高標準條例第一條前段、第
二條，判決如主文。
本案經檢察官劉得鉦到庭執行職務。
中　　華　　民　　國　　96　　年　　9　　月　　11     日
                  刑事第六庭  審判長法　官  蔡崇義
                                    法　官  董武全
                                    法　官  曾文欣
以上正本證明與原本無異。
如不服本判決，應於收受本判決後十日內向本院提出上訴書狀。
其未敘述上訴理由者並得於提起上訴後十日內向本院補提理由書
狀（均須按他造當事人之人數附繕本）「切勿逕送上級法院」。
　　　　　　　　　　　　　　　　　　書記官  李育儒
中　　華　　民　　國　　96　　年　　9 　　月　　12　　日
附錄：本判決論罪科刑法條
毒品危害防制條例第8條
轉讓第一級毒品者，處一年以上七年以下有期徒刑，得併科新臺
幣一百萬元以下罰金。
轉讓第二級毒品者，處六月以上五年以下有期徒刑，得併科新臺
幣七十萬元以下罰金。
